【裁判字號】    95,上訴,471
【裁判日期】    950424
【裁判案由】    違反毒品危害防制條例
【裁判全文】
臺灣高等法院高雄分院刑事判決         95年度上訴字第471號
上  訴  人  臺灣高雄地方法院檢察署檢察官
被      告  甲○○
                    （現另案於臺灣高雄第二監獄執行）
上列上訴人因被告違反毒品危害防制條例案件，不服臺灣高雄地
方法院94年度訴字第3025號中華民國95年2 月10日第一審判決（
起訴案號：臺灣高雄地方法院檢察署94年度毒偵字第4772號；移
送併辦案號：同署94年度毒偵字第7014、8295號），提起上訴，
本院判決如下：
    主  文
原判決撤銷，發回臺灣高雄地方法院。
    理  由
一、公訴意旨略以：被告甲○○曾於民國92年間因違反動產擔保
    交易法案件，經原審以92年度易字第819 號刑事判決判處有
    期徒刑5 月確定，於93年8 月6 日縮短刑期執行完畢。其前
    於92年間，因施用毒品案件，經裁定送觀察、勒戒後，因有
    繼續施用毒品之傾向，再經裁定送強制戒治，於93年6 月23
    日，經檢察官以93年度戒毒偵字第563 號為不起訴處分確定
    。詎仍未戒除毒癮，明知海洛因及甲基安非他命分別經明定
    為毒品危害防制條例第2 條第2 項第1 款及第2 款之第一級
    及第二級毒品，不得持有、施用，仍於上開強制戒治執行完
    畢釋放後之5 年內，分別：（一）基於施用第一級毒品海洛
    因之概括犯意，連續自93年10月間起至94年5月4 日9 時許
    ，在高雄市○○區○○路72號6 樓之4 住處，施用第一級毒
    品海洛因多次。（二）另基於施用第二級毒品甲基安非他命
    之犯意，於94年5 月4 日21時47分起回溯24小時內之某時（
    不含公權力所拘束之時間），在不詳地點，施用第二級毒品
    甲基安非他命一次。嗣為警於94年5 月4 日19時30分許，持
    搜索票前往高雄市○○區○○路72號6 樓之4 查獲，並扣得
    第一級毒品海洛因2 小包（總毛重7.5 公克）、安非他命吸
    食器1 組、電子磅秤1 個、分裝海洛因用吸管勺子1 支。因
    認被告涉犯毒品危害防制條例第10條第1 項、第2 項之連續
    施用第一級、第二級毒品罪嫌等語。
二、按犯第10條之罪者，檢察官應聲請法院裁定，令被告或少年
    入勒戒處所觀察、勒戒，其期間不得逾2 月；觀察、勒戒後
    ，依據勒戒處所之陳報，認受觀察、勒戒人有繼續施用毒品
    傾向者，檢察官應聲請法院裁定令入戒治處所強制戒治，其
    期間為6 個月以上，至無繼續強制戒治之必要為止。但最長
    不得逾1 年，93年1 月9 日修正公佈施行之毒品危害防制條
    例第20條第1 、2 項定有明文。又依第20條第2 項強制戒治
    期滿，應即釋放，由檢察官為不起訴之處分；觀察、勒戒或
    強制戒治執行完畢釋放後，5 年內再犯第10條之罪者，檢察
    官應依法追訴，同條例第23條亦分別定有明文。再者，依同
    條例第35條第1 項第1 款之規定，於中華民國92年6 月6 日
    本條例修正施行（即93年1 月9 日修正公佈施行）前繫屬之
    施用毒品案件，於修正施行後，適用修正後之規定；另觀察
    、勒戒及強制戒治中之案件，適用修正後觀察、勒戒及強制
    戒治之規定，先予敘明。
三、本件被告前於91、92年間因施用毒品案件，經原審法院91年
    度毒聲字第7735號裁定令被告甲○○入勒戒處所觀察、勒戒
    ，經勒戒處所陳報認被告有繼續施用毒品傾向，再經原審法
    院以92年度毒聲字第4282號裁定令入戒治處所強制戒治，嗣
    經原審法院92年度毒聲字第7332號裁定停止戒治，而於93年
    1 月20日釋放等情，有臺灣高等法院被告前案紀錄表、原審
    法院92年度毒聲字第7332號刑事裁定、戒治所證明各1 份在
    卷可稽；茲因被告所犯上開施用毒品案件，係93年1 月9 日
    毒品危害防制條例修正公佈施行前已繫屬於法院，雖原審法
    院已於92年12月30日依修正前毒品危害防制條例第22條規定
    裁定停止戒治，惟依前揭修正公佈施行之毒品危害防制條例
    第35條第1 項第1 款之規定，觀察、勒戒及強制戒治中之案
    件，應適用修正後觀察、勒戒及強制戒治之規定，是以檢察
    官以被告自92年執行強制戒治迄停止戒治付保護管束止，已
    逾6 個月，因認被告已無繼續強制戒治之必要，而於93年6
    月23日以93年度戒毒偵字第563 號為不起訴處分在案，有臺
    灣高雄地方法院檢察署檢察官上開不起訴處分書在卷可查，
    綜上，被告於93年1 月20日強制戒治執行完畢釋放後，5 年
    內，又分別(一)自93年10月間起至94年5 月4 日止連續施用第
    一級毒品海洛因；(二)於94年5 月4 日21時47分許回溯24小時
    內某時，施用第二級毒品甲基安非他命，依毒品危害防制條
    例第23條第2 項規定，檢察官自應依法追訴。從而，檢察官
    就被告上開施用第一、二級毒品犯行提起公訴，於法有據，
    其起訴程序並無違背規定。
四、原審以：被告於92年7 月30日所接受之戒毒療程係因法律修
    正而中斷，並非完成法律所預設足以戒斷毒癮之治療程序而
    釋放，與「強制戒治執行完畢釋放」要件不合，自應再聲請
    觀察、勒戒而非逕予起訴，而認本件起訴程序於法顯有未合
    ，爰不經言詞辯論，逕為諭知不受理判決，固非無見。惟查
    ：被告於91、92年因施用毒品案件，經觀察、勒戒後，經陳
    報有繼續施用毒品傾向，再經裁定入戒治處所強制戒治，及
    至93年1 月20日停止戒治釋放，因被告所犯施用毒品案件於
    毒品危害防制條例93年1 月9 日修正公佈施行前已繫屬法院
    ，依修正後毒品危害防制條例第35條第1 項第1 款規定，被
    告之強制戒治案件應適用修正後毒品危害防制條例第20條第
    2 項之規定，故檢察官以其所受強制戒治之期間已逾6 個月
    ，認被告無繼續強制戒治之必要，而依同條例第23條第1 項
    規定為不起訴處分，已詳敘如前，原判決以被告於92年7 月
    30 日 所接受之戒毒療程係因法律修正而中斷，並非完成法
    律所預設足以戒斷毒癮之治療程序而釋放，與「強制戒治執
    行完畢釋放」要件不合，自應再聲請觀察、勒戒而非逕予起
    訴，認本件起訴程序違背規定，顯有未合。檢察官執上事由
    聲明上訴，指摘原判決不當，為有理由，並為顧及被告之審
    級利益，爰不經言詞辯論，將原判決撤銷發回原審，另為妥
    適之實體判決。
據上論結，應依刑事訴訟法第369 條第1 項前段、第372 條，判
決如主文。
中    華    民    國    95    年    4     月    24    日
                  刑事第七庭    審判長法  官   莊飛宗
                                      法  官   曾逸誠
                                      法  官   黃三友
以上正本證明與原本無異。
施用第二級毒品部分不得上訴。
施用第一級毒品部分如不服本判決應於收受本判決後10日內向本
院提出上訴書狀，其未敘述上訴理由者，並得於提起上訴後10日
內向本院補提理由書狀（均須按他造當事人之人數附繕本）「切
勿逕送上級法院」。
中    華    民    國    95    年    4     月    25    日
                                      書記官   黃玉珠


司法院資訊處製作；財團法人民間司法改革基金會備份。
